臺灣臺北地方法院刑事判決
111年度審易字第1403號
公  訴  人  臺灣臺北地方檢察署檢察官
被      告  張惠玉



上列被告因妨害名譽案件，經檢察官提起公訴（111年度偵字第1
7069號），本院判決如下：
    主  文
張惠玉犯強暴公然侮辱罪，處罰金新臺幣捌仟元，如易服勞役，
以新臺幣壹仟元折算壹日。
    事  實
一、張惠玉與盧曉麗均為位在臺北市○○區○○○路0號臺北車站南一
    門附近暫棲之遊民，張惠玉於民國111年4月25日中午11時39
    分許，在臺北車站南一門外，因不滿盧曉麗領取社會局發放
    之物資而與盧曉麗發生口角爭執，竟基於以強暴方式公然侮
    辱之犯意，在上址不特定多數人得以共見共聞之情況下，由
    朝盧曉麗身上潑水，使盧曉麗陷於困窘難堪，以此強暴方式
    羞辱貶損盧曉麗之人格或社會評價。
二、案經盧曉麗訴由內政部警政署鐵路警察局臺北分局報告臺灣
    臺北地方檢察署檢察官偵查起訴。
    理  由
一、程序方面：
    按被告以外之人於審判外之陳述，雖不符刑事訴訟法第159
    條之1至第159條之4之規定，然經當事人於審判程序同意作
    為證據，法院審酌該言詞陳述或書面陳述作成時之情況，認
    為適當者，亦得為證據；當事人、代理人或辯護人於法院調
    查證據時，知有第159條第1項不得為證據之情形，而未於言
    詞辯論終結前聲明異議者，視為有前項之同意，刑事訴訟法
    第159條之5定有明文。本件作為證據使用之相關審判外陳述
    ，經被告張惠玉及檢察官於本院審理中均同意作為證據（見
    審易卷第51頁），本院審酌該等陳述作成時之情況正常，所
    取得過程並無瑕疵，且與本案相關之待證事實具有關連性，
    亦無證明力明顯過低等情形，適當作為證據，依前開刑事訴
    訟法第159條之5第1項之規定，認上開陳述具有證據能力。
二、認定犯罪事實所憑之證據及理由： 
  ㈠被告於首揭時、地朝告訴人盧曉麗身上潑水乙情，經被告於
    警詢及本院審理時坦承不諱（見偵卷第9頁至第11頁、審易
    卷第38頁），核與證人即告訴人於警詢指述情節一致（見偵
    卷第13頁至第15頁），並經本院勘驗現場監視器錄影畫面確
    認無訛，有本院勘驗筆錄及監視器翻拍照片可憑（見偵卷第
    21頁至第23頁、審易卷第51頁），堪以認定。被告否認犯行
    ，辯稱：是告訴人不斷罵我犯賤，我為了不要她繼續罵我，
    才拿水潑她云云。然觀之現場監視器錄影畫面，因該監視器
    不具錄音功能，已難評斷告訴人有無以言詞辱罵被告乙情，
    況案發時告訴人乘坐輪椅從臺北車站外廣場朝南一門前進，
    被告則從臺北車站經南一門朝外步出，二人於南一門外相遇
    並交談，告訴人即推輪椅離開，現場並不存在何緊急危難或
    對被告現時不法侵害之情形，被告見告訴人離開才轉身上前
    朝其潑水，顯係藉此舉動表達對告訴人輕蔑、不滿之意，被
    告絕難援引正當防衛或緊急避難推卸其責，應認其辯解不值
    採憑。
　㈡按刑法第309條第1項之公然侮辱罪，係指在不特定人或特定
    多數人得以共見共聞之狀態下，對特定人或可得推知之人侮
    弄辱罵。其侮辱之方法並無限制，不問以言語、文字或舉動
    均可，只須以公然方式為之，足以使他人在精神上、心理上
    有感受難堪或不快之虞而貶損他人人格或社會評價，即屬之
    。至於被害人之名譽是否實際受到損害，並不影響本罪之成
    立。又本條文第2項之以「強暴」犯公然侮辱罪（下稱強暴
    侮辱罪），係指對於被害人公然施以不法作用力，而足以貶
    損他人人格或社會評價之行為。經查，本件案發地點係在臺
    北車站南一門外，現場不特定之多數人得以共見共聞，被告
    在此處朝告訴人潑水，依一般社會通念，顯可認屬對告訴人
    表示輕視、羞辱之舉動，足以使告訴人難堪或不快，貶損其
    人格或社會評價。
　㈢綜上所述，被告前揭辯解，均不足採，本件事證明確，其犯
    行堪以認定，應予依法論科。至被告聲請傳訊證人即臺北車
    站清潔工蔡勵，然其陳稱待證事實為告訴人曾於111年9月3
    日辱罵被告乙情（見審易卷第39頁），顯與本件被告犯行無
    關，尚無傳訊之必要，特此敘明。
三、論罪科刑：
  ㈠核被告所為，係犯刑法第309條第2項之強暴侮辱罪。
  ㈡爰以行為人之責任為基礎，審酌被告因不滿告訴人領取物資
    ，竟心生不滿，以首揭潑水方式公然侮辱告訴人，所為確有
    不當。復考量被告犯後否認犯行，未檢討自己行為之不當，
    犯後態度不佳，兼衡被告陳稱：經營小生意維生，目前受傷
    行動不便等語(見審易卷第50頁)及卷內個人戶籍資料所示之
    智識程度及家庭經濟狀況，及告訴人社經地位與其名譽受損
    程度，暨被告犯罪動機、目的、手段、行為時所受刺激及犯
    罪所生危害等一切情狀，量處如主文所示之刑，並諭知易服
    勞役罰金之折算標準。　　
據上論斷，應依刑事訴訟法第299條第1項前段，判決如主文。
本案經檢察官鄭東峯提起公訴，檢察官朱玓到庭執行職務。
中　　華　　民　　國　　111 　年　　11　　月　　23　　日
                  刑事第二十庭   法  官   宋恩同
以上正本證明與原本無異。
如不服本判決應於收受送達後20日內向本院提出上訴書狀，並應
敘述具體理由；其未敘述上訴理由者，應於上訴期間屆滿後20日
內向本院補提理由書（均須按他造當事人之人數附繕本）「切勿
逕送上級法院」。告訴人或被害人如對於本判決不服者，應具備
理由請求檢察官上訴，其上訴期間之計算係以檢察官收受判決正
本之日期為準。因疫情而遲誤不變期間，得向法院聲請回復原狀
。
                                 書記官  林鼎嵐
中　　華　　民　　國　　111 　年　　11　　月　　25　　日
附錄本案論罪科刑法條全文：
刑法第309條
公然侮辱人者，處拘役或 9 千元以下罰金。
以強暴犯前項之罪者，處 1 年以下有期徒刑、拘役或 1 萬 5千
元以下罰金。